【裁判字號】    98,訴,568
【裁判日期】    990323
【裁判案由】    違反著作權法
【裁判全文】
臺灣花蓮地方法院刑事判決               98年度訴字第568號
公  訴  人  臺灣花蓮地方法院檢察署檢察官
被      告  戊○○
上列被告因違反著作權法案件，經檢察官提起公訴（98年度偵字
第4774號）及移送併辦（98年度偵字第1367號），本院判決如下
：
    主  文
戊○○意圖出租而擅自以重製之方法，侵害他人之著作財產權，
處有期徒刑柒月。
    事  實
一、戊○○係址設花蓮縣花蓮市○○路481 號「先捷科技視聽工
    程公司」（下稱先捷公司）負責人，明知「問你」、「迷魂
    香」、「今生今世」、「酒歌」、「再說聲sa lang hae yo
    」、「我們都是一朵花」等歌曲，係瑞影企業股份有限公司
    （下稱瑞影公司）享有著作權之著作物，均未取得著作財產
    權人即瑞影公司之合法授權，竟意圖供出租寄檯點唱之用，
    於民國96年12月1日後至97年9月11日20時許間，利用不知情
    之先捷公司員工，先後將「問你」、「迷魂香」、「今生今
    世」、「酒歌」及「再說聲sa lang hae yo」與「我們都是
    一朵花」6首歌曲，擅自錄製於電腦伴唱機（編號MO0000000
    0 號）及將「再說聲sa lang hae yo」與「我們都是一朵花
    」2首歌曲，擅自錄製於電腦伴唱機（編號SA0000000號，維
    修後編號為SA0000000 號），出租予不知情之丙○○（另經
    臺灣花蓮地方法院檢察署檢察官為不起訴處分）所經營位於
    花蓮縣玉里鎮○○路○段214號2 樓之「玉金世界卡拉OK」使
    用，以此方式侵害瑞影公司之著作財產權。嗣於97 年9月11
    日20時20分許（起訴書誤繕為9月12 日17時許），經警持搜
    索票在玉金世界卡拉OK店內查獲，始知上情。
二、案經瑞影公司告訴暨花蓮縣警察局玉里分局報告臺灣花蓮地
    方法院檢察署檢察官偵查起訴及移送併辦。
    理  由
一、證據能力部分：
（一）證人丙○○、證人即瑞影公司告訴代理人丁○○於警詢之
      陳述，經檢察官及被告於本院審理時同意將該等證據資料
      列為證據調查，本院審酌上開證據資料作成時之情況，並
      無強暴、脅迫、利誘、詐欺或其他不正方法等不適當之情
      形，爰依刑事訴訟法第159條之5 第1項規定，認均具有證
      據能力。
（二）其餘本院認定犯罪事實依據之各項證據之證據能力，本件
      被告於言詞辯論終結前，均未聲明異議，該等證據已經本
      院於審理時逐一提示予被告表示意見，本院審酌該等證據
      之取得過程並無瑕疵，與本案待證事實間復具有相當之關
      聯性，以之為本案證據並無不當，自得採為本件認定事實
      之基礎，併此敘明。
二、訊據被告戊○○固坦承上開電腦伴唱機內有系爭歌曲，並將
    電腦伴唱機出租予丙○○，惟矢口否認有何違反著作權法犯
    行，辯稱：上開電腦伴唱機內之系爭歌曲並非伊所重製，伊
    有向瑞影公司聲請授權云云。經查：
（一）系爭6 首歌曲係瑞影公司享有著作權之著作物，有臺北市
      政府營利事業登記證影本、授權證明書影本、獨家發行權
      暨專屬授權證明書影本在卷可稽（警1卷第21頁、98 年度
      偵字第499號卷第72-73頁），而編號MO00000000號之電腦
      伴唱機內有系爭6首歌曲，另編號SA0000000號，維修後編
      號為SA0000000號之電腦伴唱機內有「再說聲sa lang hae
      yo」與「我們都是一朵花」2首歌曲之事實，業經本院於9
      8年12月24日及99年1月19日勘驗無誤（本院卷第30頁、第
      92頁），而上開2台電腦伴唱機係玉金世界卡拉OK 店負責
      人丙○○向被告所承租一節，業據證人丙○○於警詢及本
      院審理時證述明確（警1卷第8-9頁、本院卷第136 頁），
      復有租賃合約書及繳費收據影本各1份在卷可按（警1卷第
      39-42頁、第50-51頁），另據證人乙○○於本院審理中證
      述：該2 台電腦伴唱機並非瑞影公司出租給被告等語（本
      院卷第79-80 頁），且證人丙○○於本院審理時證述：伊
      向被告承租伴唱機後，被告有另外灌新的歌曲，被告會派
      師傅到店內來灌歌曲，伊不會自己灌歌等語明確（本院卷
      第137頁），佐以被告於本院審理時亦自承：系爭6首歌曲
      都是伊請員工灌入等情（本院卷第142頁），可見上開2台
      電腦伴唱機內之系爭6 首歌曲係被告利用不知情之員工灌
      入之事實，應堪認定，被告辯稱其未灌錄系爭歌曲云云，
      不足採信。
（二）次查，上開6 首之系爭歌曲，被告並未獲得告訴人之授權
      一節，業據證人丁○○於警詢時證述明確（警1卷第2 頁）
      ，且證人乙○○於本院審理中亦已明確證述：被告並未向
      公司承租機器，所提出之確認書並未經公司用印等語（本
      院卷第79-80 頁）。至被告雖辯稱：伊開立支票給告訴人
      在花蓮之代理商柯承安承租告訴人之伴唱機等語（98年度
      偵字第499號卷第45頁），並提出收據及支票影本各1份為
      證（98年度偵字第499號卷第47-48頁），然證人乙○○於
      本院審理中已明確證述被告確實未與瑞影公司簽訂承租約
      定書，亦未簽署確認書等語明確（本院卷第78-80 頁），
      衡情被告既以出租伴唱機為業，對於伴唱機之歌曲授權狀
      況應加以查證，且應確認伴唱機內之歌曲均有授權，始可
      將之出租他人使用，是本件被告確實未經瑞影公司授權之
      事實，堪以認定，被告所辯，並不足採。另觀諸玉金世界
      卡拉OK店之現場照片，可見上開2 台電腦伴唱機均共同擺
      置在玉金世界卡拉OK店內，且據證人即瑞影公司維護主任
      甲○○於本院審理時證述：店家同時擺放不同2 台伴唱機
      ，若用同一歌曲代碼，仍可點播出歌曲等語明確（本院卷
      第141頁），佐以該2台電腦伴唱機內之系爭6 首歌曲編號
      均相同，有扣案歌本2 本可查，故店內不特定客人即可透
      過同時擺放在店內之上開2台電腦伴唱機點播系爭6歌曲，
      被告以此方式侵害瑞影公司著作財產權之事實，應堪認定
      。
（三）綜上所述，被告確有上揭犯行，本件事證明確，應依法論
      科。
三、核被告所為，係犯著作權法第91條第2 項意圖出租而擅自以
    重製他人之著作權財產罪。又被告係利用不知情之先捷公司
    員工，先後將系爭6 首歌曲，擅自錄製於電腦伴唱機後，出
    租予不知情之丙○○供客人點唱使用，遂行其侵害告訴人音
    樂著作財產權之犯行，是為間接正犯。復按，刑事法若干犯
    罪行為態樣，本質上原具有反覆、延續實行之特徵，立法時
    既予特別歸類，定為犯罪構成要件之行為要素，則行為人基
    於單一之犯意，在密切接近之一定時地持續實行之複次行為
    ，倘依社會通念之，於客觀上認為符合一個反覆、延續性之
    行為觀念者，於刑法評價上，即應僅成立一罪，俾免有重複
    評價、刑度超過罪責與不法內涵之疑慮；學理上所稱「集合
    犯」之職業性、營業性或收集性等具有重複特質之犯罪均屬
    之，例如經營、從事業務、收集、販賣、製造、散布等行為
    概念者是，是被告以其經營之商店出租與不特定顧客電腦伴
    唱機並重製音樂著作服務之營業性行為，係在密集期間內以
    相同之方式持續進行，未曾間斷，是此犯行，即具有反覆、
    延續實行之特徵，從而，在行為概念上，縱有長期營業之舉
    措，仍應評價認係包括一罪之集合犯。又移送併案審理（臺
    灣花蓮地方法院檢察署98年度偵字第1367號）部分，與本案
    前揭經論罪科刑部分，有同一事實關係，為起訴效力所及，
    本院自得併予審究，附此敘明。爰審酌被告有多次違反著作
    權法案件，並經本院分別判處拘役30日、25 日及有期徒刑6
    月確定，並執行完畢，雖不構成累犯，然不知警惕，竟仍為
    本件犯行，暨本案犯罪動機、目的、手段、所生損害、民事
    部分未與被害人和解或賠償、犯後態度等一切情狀，量處如
    主文所示之刑，以示懲儆。
四、至扣案之電腦伴唱機主機2台（編號MO00000000號及編號SA0
    000000號，維修後編號SA0000000 號）及歌本2本、遙控器1
    支及電線1 條，並無證據證明係被告所有，業據證人甲○○
    及被告於本院陳明在卷，故不宣告沒收，併此說明。
據上論斷，應依刑事訴訟法第299條第1項前段，著作權法第91條
第2項，判決如主文。
本案經檢察官黃蘭雅到庭執行職務
中    華    民    國    99    年    3    月    23     日
                  刑事第四庭   審判長法  官  陳月雯
                                     法  官  黃鴻達
                                     法  官  魏俊明
以上正本證明與原本無異。
如不服本判決應於收受送達後10日內向本院提出上訴書狀，並應
敘述具體理由。其未敘述上訴理由者，應於上訴期間屆滿後20日
內向本院補提理由書(均須按他造當事人之人數附繕本)「切勿逕
送上級法院」。告訴人或被害人如對於本判決不服者，應具備理
由請求檢察官上訴，其上訴期間之計算係以檢察官收受判決正本
之日期為準。
中    華    民    國    99    年    3     月    23    日
                                      書記官
附錄本案所犯法條全文
著作權法第91條第2項
意圖銷售或出租而擅自以重製之方法侵害他人之著作財產權者，
處6月以上五年以下有期徒刑，得併科新臺幣20萬元以上2百萬元
以下罰金。

司法院資訊處製作；財團法人民間司法改革基金會備份。
